【裁判字號】    90,訴,434
【裁判日期】    900528
【裁判案由】    詐欺
【裁判全文】
臺灣臺南地方法院刑事判決                            九十年度訴字第四三四號
    公  訴  人  臺灣台南地方法院檢察署檢察官
    被      告  乙○○
右列被告因詐欺案件，經檢察官提起公訴（八十九年度偵字第八五三二號），本院判
決如左：
    主  文
乙○○共同連續意圖為自己不法之所有，以詐術使人將本人之物交付，處有期徒刑參
年。
    事  實
一、乙○○因於民國八十三年三月間，以每月新台幣（下同）二萬元之薪資受僱於甲○○︵另案由本院審理中︶所經營位於台南市○○街之飲料店擔任業務員一職，
    因甲○○之票據信用不佳，業經金融機構列為拒絕往來戶，乙○○經甲○○之遊
    說後，明知自己經濟情況不佳，並無清償債務資力，竟與甲○○共同基於意圖為
    自己不法之所有之概括犯意聯絡，謀議由乙○○以其名義向金融機構申請開設支
    票存款戶，並將領取之支票及印鑑章交予甲○○，由甲○○以乙○○名義簽發事
    先即可預知將來無法兌現之支票，向不特定人詐取財物，乙○○事後並可獲得甲○○提供紅利金為代價，乙○○乃與甲○○自八十三年四月十二日起至八十三年
    五月二十三日止，共同至如附件一所示之大眾商業銀行屏東分行、台灣土地銀行
    屏東分行、彰化商業銀行苓雅分行、台灣中小企業銀行屏東分行、高雄區中小企
    業銀行中山分行、台灣省合作金庫苓雅支庫、華僑銀行屏東分行等七家金融機構
    申請開設支票存款帳戶，並領取上開七家金融機構所發給之空白支票後，乙○○
    即將領取之支票及個人支票印鑑章交予甲○○簽發支票並供其事後繼續向上開金
    融機構請領支票使用，甲○○即以乙○○名義簽發上開與其生意上業務量顯不相
    當之支票計二百九十五張，向不特定人詐取財物。嗣甲○○以乙○○名義簽發之
    上開支票自八十三年九月十五日起即陸續因存款不足而大量退票，迄至八十五年
    六月十三日止（起訴書誤載為八十四年七月八日），計退票如附件二所示之一百
    九十一張支票（起訴書誤載為一百九十張），退票金額共計四千四百六十三萬一
    千四百五十九元（起訴書誤載為四千四百五十八萬一千四百五十九元）。
二、案經法務部調查局高雄縣調查站移送台灣台南地方法院檢察署檢察官偵查起訴。
    理  由
一、訊據被告乙○○對於右揭事實供承不諱，且有上開七家金融機構之支票存款開戶
    申請書等資料、歷次領用空白支票簿明細、支票存款帳戶資料表、退票紀錄電腦
    統計表等在卷可稽，又被告明知自己經濟情況不佳，無清償票款能力，竟以其名
    義向上開七家金融機構申請開設支票存款戶，並將領取之支票及印鑑章交予甲○○簽發支票並供其事後繼續向上開金融機構請領支票使用，由甲○○以乙○○名
    義簽發事先即可預知將來無法兌現之支票，向不特定人詐取財物，其具有不法所
    有意圖甚明。本件事證明確，被告犯行洵堪認定，自應依法論科。。
二、核被告意圖為自己不法之所有，以詐術使人將本人之物交付，所為係犯刑法第三
    百三十九條第一項之詐欺取財罪。公訴意旨雖認被告所為係犯刑法第三百四十條
    之常業詐欺罪，惟按刑法上所謂「常業犯」，係指反覆以同種類行為為目的之社
    會活動之職業性犯罪而言，至於其犯罪所得之多寡，事後仍否保有該犯罪所得，
    是否恃此犯罪為唯一的謀生職業，則非所問，縱另兼有其他職業，或犯罪所得不
    多，均無礙於該常業犯之成立（最高法院八十五年度台上字第五一○號判例、八
    十九年度台上字第四四五號判決參照），經查本案經由甲○○以被告名義簽發因
    存款不足而遭退票之支票固有一百九十一張，且退票金額高達四千四百六十三萬
    一千四百五十九元，然被告於警訊及偵審中均一致供稱：伊當時剛從軍中退伍，
    因甲○○之票據已遭金融機構列為拒絕往來戶，且甲○○告知公司需申請支票使
    用，伊才同意以其名義向金融機構申領支票供甲○○使用，伊不知道甲○○會簽
    發高達四千餘萬元之票據等語，參以被告於本院調查時亦供稱：「事後，我發現
    我好像被利用為人頭，並經朋友建議，如果支票成為拒絕往來，甲○○就無法再
    使用我的支票。後來我將甲○○要我軋票的錢再拿回去給甲○○，而讓我名義的
    支票跳票，我就離開公司，我沒有分紅。」等語（見本院九十年四月二十六日調
    查筆錄），是被告既無反覆以上開支票向不特定人詐取財物之意思與行為，堪認
    被告並非係反覆以同種類行為為目的之社會活動之職業性犯罪，且本院亦查無被
    告有何取得甲○○以上開支票向不特定人詐取財物之不法所得，參諸前揭判例意
    旨，被告所為尚與常業犯之構成要件不符，是核被告所為應係犯刑法第三百三十
    九條第一項之詐欺取財罪，公訴意旨漏未斟酌此點，而認被告係犯同法第三百四
    十條之常業詐欺罪，尚有未洽，惟因其基本犯罪事實相同，本院自得予以審理，
    並變更其起訴法條。被告與甲○○二人就上揭詐欺取財犯行，有犯意聯絡及行為
    分擔，皆為共同正犯。被告多次詐欺取財犯行，時間緊接，觸犯構成要件相同之
    罪名，顯均係基於概括之犯意反覆為之，應依連續犯之規定論以一罪，並依法加
    重其刑。爰審酌被告僅因貪圖小利，竟同意提供大量無法兌現之支票供甲○○向
    不特定人詐騙高達之四千四百六十三萬一千四百五十九元之財物，嚴重破壞金融
    交易秩序，犯罪後坦承犯行，頗具悔意等一切情狀，量處如主文所示之刑。
三、至公訴意旨雖認被告與證人丙○○就本件被告所犯刑法第三百三十九條第一項之
    詐欺取財犯行具有犯意聯絡，而認渠等二人為共同正犯等語，經查被告於警訊時
    固供稱「是丙○○透過甲○○僱用我的」云云（見八十九年五月二十五日警訊筆
    錄），惟證人丙○○於偵審中一致供稱：伊係洋酒進口商，而與甲○○有生意上
    往來，伊曾在甲○○公司內見過被告乙○○，伊並無僱用被告且未經由甲○○尋
    找支票人頭戶申請支票使用等語（見偵查卷第七頁正面、本院九十年四月二十六
    日調查筆錄），此與被告於偵審中供稱：伊確實係受僱於甲○○而非丙○○，伊
    曾在甲○○公司見過丙○○，伊不知道是否丙○○在幕後經由甲○○叫伊去申請
    支票等語（見偵查卷第五頁背面、第六頁背面、本院九十年四月二十六日調查筆
    錄），大致核符，自難僅憑被告上開前後不一之瑕疵供述，而得率認證人丙○○
    與與被告就本件詐欺取財犯行係具有犯意聯絡之共同正犯，此外本院復查無證據
    認定證人丙○○確有如公訴人所指之詐欺取財犯行，爰認證人丙○○與被告之詐
    欺取財犯行並非具有犯意聯絡之共同正犯，附此敘明。
據上論斷，應依刑事訴訟法第二百九十九條第一項前段、第三百條，刑法第三百三十
九條第一項、第二十八條、第五十六條，罰金罰鍰提高標準條例第一條前段，判決如
主文。
中      華      民      國    九十      年      五      月    二十八    日
                              臺灣臺南地方法院刑事第四庭
                                  審判長  法  官  張  菁
                                          法  官  卓穎毓
                                          法  官  張銘晃
右正本證明與原本無異
如不服本判決應於送達後十日內向本院提出上訴狀（應附繕本）
                                          書記官  杜孟珍
中      華      民      國    九十      年      五      月    二十九    日
附錄本案論罪科刑法條全文：
刑法第三百三十九條第一項：
意圖為自己或第三人不法之所有，以詐術使人將本人或第三人之物交付者，處五年以
下有期徒刑、拘役或科或併科一千元以下罰金。


司法院資訊處製作；財團法人民間司法改革基金會備份。
